臺灣板橋地方法院民事判決　　　　　　　96年度訴字第1480號
原　　　告　甲○○
　　　　　　乙○○
　　　　　　丁○○
　　　　　　丙○○
共　　　同
訴訟代理人　嚴怡華律師
被　　　告　戊○○
上列當事人間請求侵權行為損害賠償事件，原告提起刑事附帶民
事訴訟（96年度交附民字第20號），經刑事庭移送前來，本院於
民國96年10月4 日言詞辯論終結，判決如下：
    主      文
被告應給付原告甲○○新臺幣壹佰陸拾柒萬柒仟捌佰陸拾捌元及
自民國九十六年一月二十七日至清償日止，按年息百分之五計算
之利息。
被告應給付原告乙○○新臺幣玖拾壹萬伍仟壹佰伍拾元及自民國
九十六年一月二十七日至清償日止，按年息百分之五計算之利息
。
被告應給付原告丁○○、丙○○各新臺幣陸拾萬元及均自民國九
十六年一月二十七日至清償日止，按年息百分之五計算之利息。
原告其餘之訴駁回。
訴訟費用由被告負擔百分之六十四，餘由原告負擔。
本判決第一項於原告甲○○以新臺幣伍拾陸萬元供擔保後，得假
執行。
本判決第二項於原告乙○○以新臺幣拾萬元供擔保後，得假執
行。
本判決第三項於原告丁○○、丙○○各以新臺幣貳拾陸萬元供擔
保後，得假執行。
其餘假執行之聲請駁回。
    事實及理由
甲、程序方面：
一、被告經合法通知，未於言詞辯論期日到場，核無民事訴訟法
    第386 條所列各款情形，爰依原告之聲請，由其一造辯論而
    為判決。
二、按訴狀送達後，原告不得將原訴變更或追加他訴，但擴張或
    減縮應受判決事項之聲明者，不在此限，民事訴訟法第255
    條第1 項第3 款定有明文。查本件原告起訴時原聲明求為判
    決被告應給付原告等新臺幣（下同）6,917,238 元及自起訴
    狀繕本送達翌日起至清償日止，按年息5%計算之利息。嗣於
    民國（下同）96年9 月29日提出民事更正訴之聲明狀，將其
    請求賠償之數額按各原告分別提出，並將總額予以減縮，變
    更聲明為：被告應給付原告甲○○2,602,088 元及自起訴狀
    繕本送達翌日起至清償日止，按年息5%計算之利息。被告應
    給付原告乙○○1,315,150 元及自起訴狀繕本送達翌日起至
    清償日止，按年息5%計算之利息。被告應給付原告丁○○、
    丙○○各1,000,000 元及均自起訴狀繕本送達翌日起至清償
    日止，按年息5%計算之利息。原告所為核屬應受判決事項之
    減縮，依上開規定，不在禁止之列，自應准許。
乙、實體方面：
一、原告主張：
    (一)被告明知駕駛動力交通工具前，不得服用酒類以致降低駕
      車時之注意及反應能力，竟於95年9 月15日晚間8 時許，
      在臺北縣新莊市○○路飲用啤酒5 瓶後，酒後駕駛車牌號
      碼8U-3476 號自用小客車，於同日凌晨2 時行經新莊市○○路140 號前時，貿然以時速70至80公里之速度跨越分向
      限制線逆向駛入對向車道，不慎撞擊對向由周漢生所駕駛
      車牌號碼FZT-755 號之重型機車，致周漢生人車倒地，受
      有雙腳脛骨骨折、左腳開放性骨折、左鎖骨骨折及多重器
      官衰竭等傷害，經送醫急救後，延至同年月22日凌晨2 時
      20分許不治死亡。本件被告酒後駕車又超速逆向行駛，過
      失不法侵害周漢生致死，依民法第184 條、第192 條第1
      項、第2 項、第194 條自應對原告即周漢生之繼承人負損
      害賠償責任。
    (二)緣臚列被告賠償各項金額如下：
      (1)殯葬費及醫療費用部分：
        1.原告乙○○為周漢生支出治喪費用（包括靈骨塔位、
          管理費等）、殯儀館規費（包括火葬、冷藏費用）共
          計315,150 元。
        2.原告甲○○為周漢生支出醫療費用共計25,000元。
      (2)扶養費用部分：
        原告甲○○為周漢生之妻，為43年9 月29日出生，於周
        漢生死亡時年52歲，對照95年度臺灣地區簡易生命表計
        算，原告甲○○之平均餘命為80.81 歲，原告甲○○受
        扶養年數尚有28.81 年。再以行政院主計處所編每人每
        月消費支出按區域分別所列94年台北縣平均每人每月消
        費支出為18,247，即每年218,964 元，做為原告甲○○
        每年應受扶養費，除以對其負擔扶養義務人數4 人，原
        告甲○○可得請求之扶養費為1,577,088 元。
      (3)精神慰撫金部分：
        原告甲○○為國中畢業，曾任電子製造業作業員，現為
        家庭主婦。原告乙○○國立臺灣大學資訊工程研究所畢
        業後，現任職於中央研究院資訊所；原告丁○○現就讀
        國立海洋大學生技博士班；原告丙○○國立藝術大學畢
        業後，現任職於印刷公司擔任技師。周漢生與原告王秀
        妻夫妻2 人相互扶持，鶼鰈情深，原告乙○○、丁○○
        、丙○○3 名子女感知父母辛勞，孝順懂事，優秀有為
        。周漢生本得苦盡甘來，頤養天年，今因被告酒後駕車
        ，意外死亡，恩愛夫妻不能白頭偕老，子欲養而親不在
        ，原告等遽逢此變哀痛逾恆，為此請求精神慰撫金各1,
        000,000 元。
    (三)訴之聲明：
      (1)被告應給付原告甲○○2,602,088 元及自起訴狀繕本送
        達翌日起至清償日止，按年息5%計算之利息。
        被告應給付原告乙○○1,315,150 元及自起訴狀繕本送
        達翌日起至清償日止，按年息5%計算之利息。
        被告應給付原告丁○○、丙○○各1,000,000 元及均自
        起訴狀繕本送達翌日起至清償日止，按年息5%計算之利
        息。
      (2)原告願供擔保請准宣告假執行。
二、被告未於言詞辯論期日到場，亦未提出書狀作何聲明或陳述
    。
三、查原告主張被告於95年9 月15日晚間8 時許飲用啤酒5 瓶後
    ，酒後駕駛車牌號碼8U-3476 號自用小客車，於同日凌晨2
    時行經臺北縣新莊市○○路140 號前時，貿然以時速70至80
    公里之速度跨越分向限制線逆向駛入對向車道，不慎撞擊對
    向由周漢生所駕駛車牌號碼FZT-755 號之重型機車，致周漢
    生人車倒地，受有雙腳脛骨骨折、左腳開放性骨折、左鎖骨
    骨折及多重器官衰竭等傷害，經送醫急救後，延至同年月22
    日凌晨2 時20分許不治死亡，原告4 人為周漢生之配偶及子
    女等情，業據原告提出戶籍謄本1 份為證，並經本院核閱刑
    事庭移送本件附帶民事訴訟時所檢送之臺灣板橋地方法院檢
    察署95年度偵字第21939 號偵查卷宗、95年度相字第1369號
    相驗卷宗及本院95年度交易字第594 號刑事卷宗（以上均為
    影印卷）內資料無訛，被告復未到場爭執，自堪信為真實。
四、按因故意或過失，不法侵害他人之權利者，負損害賠償責任
    ；不法侵害他人致死者，對於支出醫療及增加生活上需要之
    費用或殯葬費之人，亦應負損害賠償責任；被害人對於第三
    人負有法定扶養義務者，加害人對於該第三人亦應負損害賠
    償責任；又不法侵害他人致死者，被害人之父母、子女及配
    偶，雖非財產上之損害，亦得請求賠償相當之金額。民法第
    184 條第1 項前段、第192 條第1 、2 項及第194 條分別定
    有明文。本件被告酒後駕車且超速、逆向行駛，致與周漢生
    騎駛之機車相撞，造成周漢生傷重不治死亡，既經認定，則
    依上開規定，被告對原告自負有損害賠償責任。茲就原告請
    求被告賠償之各項費用及金額，是否應予准許，分述如下：
    (一)醫療費部分：
      查原告甲○○主張為周漢生支出醫療費用共計25,000元乙
      節，已據提出醫療費用收據影本1 紙為證，堪信屬實，是
      原告甲○○此部分之請求即應准許。
    (二)殯葬費部分：
      原告乙○○主張其為周漢生支出殯葬費共計315,150 元，
      已據提出台北市殯葬管理處其他收入憑單影本1 紙、統一
      發票影本3 紙、收據影本2 份為證，堪信屬實，原告乙○○此部分之請求亦應准許。
    (三)扶養費部分：
      (1)按夫妻互負扶養義務，其負扶養義務之順序與直系血親
        卑親屬同，其受扶養權利之順序與直系血親尊親屬同；
        受扶養權利者，以不能維持生活而無謀生能力者為限，
        前項無謀生能力之限制，於直系血親尊親屬不適用之。
        民第1116條、第1117條定有明文。是以，配偶間無論有
        無謀生能力，如係不能維持生活者，即得請求扶養費之
        損害賠償。而扶養之程度，則應按受扶養權利者之需要
        與負扶養義務者之經濟能力及身份定之，民法第1119條
        亦有明文規定。
      (2)查原告甲○○係周漢生之妻，43年9 月29日出生，有原
        告甲○○之戶籍謄本在卷可稽。原告甲○○於95年9 月
        22日周漢生死亡時，年51歲又11月，以52歲計，則依94
        年臺閩地區女性簡易生命表，平均餘命尚有30.95 年。
        又周漢生係39年9 月20日出生，於95年9 月22日死亡時
        ，年56歲，依94年臺閩地區男性簡易生命表，56歲男子
        之平均餘命尚有23.49 年。原告甲○○自陳為家庭主婦
        ，並無工作，復無證據證明其有足以維持生活之相當財
        產，是原告甲○○主張有受周漢生扶養之必要，即非無
        據。惟周漢生死亡時為56歲，而56歲男子之平均餘命僅
        有23.49 年，既較原告甲○○之平均餘命為短，則原告
        甲○○僅能在周漢生若未發生事故死亡所可能存活之期
        間內受周漢生扶養，自屬當然。故原告甲○○得受周漢
        生扶養之期間應為23.49 年，原告甲○○以28.81 年計
        算，非屬有據。
      (3)原告甲○○育有成年子女即原告乙○○、丁○○、丙○○3 人，其3 人對之亦有扶養義務，加計周漢生在內，
        對原告甲○○負扶養義務者共計4 人。再依行政院主計
        處公布之94年家庭收支調查報告，台北縣每戶家庭消費
        支出平均為768,576 元，平均每戶人數則為3.51人，以
        此計算，每人每月平均生活支出為18,247元，原告以此
        計算扶養費之數額，自無不可。是以，以每月18,247元
        計算並依霍夫曼計算法扣除中間利息後，原告甲○○可
        請求被告賠償之扶養費為852,868 元【計算式：18,247
        元×12月×15.00000 00 （以23年年數計算且第1 年不
        扣除中間利息之霍夫曼係數）÷4 人＝852,868 元，元
        以下四捨五入，以下同】，逾此數額之請求，為無理由
        。
    (四)精神慰撫金部分：
      按非財產上損害之慰撫金數額，究竟若干為適當，應斟酌
      兩造身份、地位及經濟狀況，俾為審判之依據。查被害人
      周漢生為原告甲○○之夫，原告乙○○、丁○○、丙○○
      之父，原告甲○○中年喪偶，原告乙○○、丁○○、丙○○失怙，精神所受打擊非輕。經審酌原告甲○○現年53歲
      ，自陳為家庭主婦，國中畢業，曾任電子製造業作業員；
      原告乙○○現年29歲，國立臺灣大學資訊工程研究所畢業
      ，現任職於中央研究院資訊所；原告丁○○現年28歲，目
      前就讀國立海洋大學生技博士班；原告丙○○現年26歲，
      國立藝術大學畢業後，現任職於印刷公司擔任技師。被告
      戊○○雖未到場，惟本院依職權調取其95年度財產所得調
      件明細表，查悉被告戊○○95年度薪資所得為416,003 元
      ，名下僅有汽車1 輛。本院斟酌實際情況及本件車禍係因
      被告酒後超速且逆向行駛所肇致，造成原告痛失親人，被
      告過失程度嚴重，暨兩造之身份、地位、經濟能力等，認
      為原告請求精神慰撫金各1,000,000 元，容屬過高，原告
      甲○○部分應予核減為800,000 元，原告乙○○、丁○○
      、丙○○均予核減為600,000 元，方屬公允，逾此數額之
      請求，為無理由。
五、綜上所述，原告依侵權行法法律關係訴請被告給付原告甲○○1,677,868 元【計算式：25,000元（醫療費）＋852,868
    元（扶養費）＋800,000 元（精神慰撫金）＝1,677,868 元
    】、給付原告乙○○915,150 元【計算式：315,150 元（殯
    葬費）＋600,000 （精神慰撫金）＝915,150 元】、給付原
    告丁○○、丙○○各600,000 元，暨均自起訴狀繕本送達翌
    日即96年1 月27日起至清償日止，按年息5%計算之利息，為
    有理由，應予准許。逾上開範圍之請求，則無理由，應予駁
    回。
六、原告陳明願供擔保，聲請宣告假執行，經核原告勝訴部份，
    合於法律之規定，爰分別酌定相當之擔保金額告之；至原告
    敗訴部分，其訴既經駁回，假執行之聲請即失所附麗，應併
    予駁回。
七、訴訟費用負擔之依據：民事訴訟法第79條。
中　　華　　民　　國　　96　　年　　10　　月　　18　　日
                  民事第二庭    法　官　程怡怡
以上正本，係照原本作成。
如對本判決上訴，須於判決送達後20日內向本院提出上訴狀
中　　華　　民　　國　　96　　年　　10　　月　　18　　日
                                書記官　華海珍
